臺灣桃園地方法院民事判決　　　　　　　98年度訴字第1653號
原　　　告　呂簡元
訴訟代理人　廖國訓律師
被　　　告　藍悅正
訴訟代理人　林建良
上列當事人間請求侵權行為損害賠償事件，於民國100 年6 月24
日言詞辯論終結，本院判決如下：
    主      文
被告應給付原告新臺幣拾肆萬柒仟壹佰拾元，及自民國九
十八年十月十七日起至清償日止，按年息百分之五計算之利息。
原告其餘之訴駁回。
訴訟費用由被告負擔四分之一，餘由原告負擔。
本判決第一項得假執行，但被告如於假執行程序實施前，以新臺
幣拾肆萬柒仟壹佰拾元為原告預供擔保，得免為假執行。
原告其餘假執行之聲請駁回。
    事實及理由
壹、程序方面：
一、按訴狀送達後，原告不得將原訴變更或追加他訴，但擴張或
    減縮應受判決事項之聲明者，則不在此限，民事訴訟法第25
    5 條第1 項第3 款定有明文。查本件原告起訴時聲明請求：
    被告應給付原告新臺幣（下同）1,125,811 元，及自起訴狀
    繕本送達翌日起至清償日止，按年息百分之5 計算之利息；
    嗣於本院審理期間擴張其聲明為被告應給付原告1,503,583
    元，及自起訴狀繕本送達翌日起至清償日止，按年息百分之
    5 計算之利息；原告上開聲明之變更，係屬擴張應受判決事
    項之聲明，核與上開規定相符，應予准許。
二、被告經合法通知，無正當理由未於最後言詞辯論期日到場，
    核無民事訴訟法第386 條各款所列情形，爰依原告聲請，由
    其一造辯論而為判決。
貳、實體方面：
一、原告起訴主張：
    (一)被告於民國96年9 月9 日上午11時25分許，駕駛車牌號碼
      0615-RE 號自用小客車，沿桃園縣桃園市○○○路○ 段由
      桃園往中壢方向外側車道行駛，行經南桃園交流道上西匝
      道入口前時，原應注意汽車行駛時，駕駛人應注意車前狀
      況，並隨時採取必要之安全措施，應遵守道路交通標誌、
      標線、號誌之指示，而該路段設有分向槽化線，禁止車輛
      跨越行駛，且汽車行駛至交岔路口，轉彎車應讓直行車先
      行，而依當時天候為晴、日間自然光線、視距良好，柏油
      路面平坦乾燥又無障礙物，並無不能注意之情事，竟仍疏
      未注意，行駛至上開路段時，違規於劃有分向槽化線路段
      貿然右轉欲駛入上開匝道，適原告騎乘車牌號碼DTI-490
      號之輕型機車，同向沿外側車道行駛至上揭路段，被告之
      右後車尾保險桿與原告所騎乘之上揭機車左前腳踏板發生
      碰撞，致原告人車倒地，受有頭部外傷併蜘蛛膜下腔出血
      與多處擦傷之傷害，是被告之過失行為與原告所受之傷害
      ，顯有因果關係。被告上開過失傷害行為，經鈞院刑事庭
      以97年度審簡字第366 號刑事簡易判決認定在案，並判決
      被告有期徒刑5 月，如易科罰金，以1 千元折算1 日確定
      。
    (二)兩造上開交通事故之肇事原因，經桃園縣區車輛行車事故
      鑑定委員會鑑定後，認被告駕駛自小客車行經無號誌交岔
      路口，跨越槽化線右轉彎為肇事原因，而原告駕駛輕機車
      無肇事因素。職是，依民法第184 條第1 項、第184 條第
      2 項、第193 條第1 項、第195 條第1 項、第213 條第1
      項以及同條第3 項等規定，被告因駕駛疏失，侵害原告之
      身體、健康，並造成原告受有醫療費用、精神上痛苦等損
      害，自應對原告負損害賠償責任。茲就原告請求之金額分
      述如下：
      1.機車維修費用15,700元及衣物損害費用4,000元：
        (1)因發生系爭事故，原告騎乘之車牌號碼DTI-490 號之
          輕型機車（出廠年月為89年1 月）嚴重毀損，經估價
          約需15,700 元始能修復。
        (2)其次，當天毀損的衣服、褲子及鞋子價值共4,000元
          ，此部份被告亦應賠償之。
        (3)上開機車雖仍登記為原告之父呂學舜之名義，惟實際
          已移轉交付原告所有、使用，原告僅係未辦理機車行
          政監理事項之變更登記而已。況系爭事故發生時該車
          係由原告所騎乘，迄今尚由原告保管並委請估價維修
          ，系爭機車之所有權屬於原告甚明。
      2.必要之醫療費用（69,924+171,360＝241,284）：
        (1)因發生系爭事故，原告自96年9 月9 日急診住院接受
          治療，迄至96年9 月19日始出院，迄今並已後續於長
          庚醫院、桃園醫院門診追蹤治療數十次，共計支出醫
          療費用69,924元（62,846+7,078＝69,924）。
        (2)又依醫師診斷結果，原告因車禍腦部受傷，後續於醫
          院追蹤檢查，有記憶衰退現象，且必須繼續回診復健
          。以追蹤34年（算至原告法定退休年齡65歲為止），
          每月2 次計算，每次門診掛號費用約需支出210 元計
          算，未來尚須支付171,360 元之必要醫療費用（計算
          式：34×12×420 ＝171,360）。
        (3)對於被告抗辯之回應：
          A.關於長庚醫院96年11月27日35,000元之醫療費用收
            據，係腦部高階健檢之費用，此部份之費用應有必
            要。因原告受傷部分是腦部蜘蛛膜下腔出血，所做
            關於腦部腦神經高階健康檢查（亦稱核磁共振腦波
            檢查），用以徹底偵測原告因腦部受傷所致其他細
            部受損情形，供做其他併發症狀之追蹤治療，實屬
            因系爭事故致原告腦部受損之必要醫療支出。
          B.至被告抗辯相關醫療證明書費應予扣除，實不足採
            。蓋原告證明書費雖非因侵權行為直接之支出，惟
            係原告為實現損害賠償請求權，證明所受損害及其
            範圍所支出之必要費用，自應認此部分之支出為損
            害之一部分，應予准許。
          C.再者，原告因系爭事故腦部受傷，復有不定時頭痛
            、頭暈，並有吞嚥困難及失眠等症狀，迄今仍在接
            受治療中，痊癒遙遙無期。是被告辯稱原告請求追
            蹤34年醫療費用支出為無理由等語，亦不足取。
      3.就醫交通費用：
        (1)原告自96年9 月19日出院後，自原告住所前往醫院，
          因原告行動緩慢、不便，須搭計程車前往，至97年5
          月底共計支出交通費用14,065元。
        (2)其次，原告必須後續持續門診追蹤，已如前述，以每
          趟來回交通費用約400 元，以復健34年，每月2 次計
          算，至少尚須回診816 次，共計326,400 元（計算式
          ：34×24×400 ＝326,400）。
        (3)綜上，原告得向被告請求賠償之就醫交通費用為340,
          465 元。
      4.看護費用：
        (1)系爭事故發生後，原告自96年9 月9 日急診住院至96
          年9 月19日出院期間，原告幾乎無法自行行動、自理
          生活，需專人照顧日常生活，故上開住院10日期間，
          均由看護照顧，費用每日2,000 元計算，自96年9 月
          9 日住院算至96年9 月19日止共10天，則被告應賠償
          原告看護費之損害為20,000元。
        (2)雖被告抗辯看護費用應無必要，惟系爭事故發生後，
          原告自96年9 月9 日急診住院、同年月10日住加護病
          房、迄同年月9 月13日轉入普通病房，至同年月19日
          出院止，期間幾乎無法自行行動、自理生活，需專人
          照顧日常生活。故上開住院10日期間，均由配偶李依
          芳看護照顧屬實，而應屬必要支出費用。
      5.住院及休養期間之工作損失：
        (1)依原告95年度營業稅繳納證明資料清單、營利事業登
          記證可知，系爭事故發生前，原告所營金龍輝機車行
          之95年度平均月收入為67,300元。又系爭事故發生後
          ，原告自96年9 月9 日至97年3 月9 日止，均因傷無
          法上班，上開請假期間共計6 個月。是原告得向被告
          等請求賠償之工作損失為403,800 元。
        (2)雖被告抗辯，原告所提95年度金龍輝機車行商號之營
          業稅繳納證明，係金龍輝機車行之營業稅繳納證明清
          單，並非原告個人所得。惟金龍輝機車行係獨資商號
          ，由原告單獨1 人負責全部營利及虧損，是原告所提
          前開資料自可認定為原告個人所得。又原告住院期間
          無法經營上開獨資車行，顯可認定。
      6.非財產上損害賠償：
        原告因系爭事故受有頭部外傷併蜘蛛膜下腔出血與多處
        擦傷之傷害等嚴重傷害，經住院開刀、回診追蹤，仍難
        以治癒，更有腦部記憶力減退等後遺症，原告現為機車
        行負責人，要供養父母、配偶及一兒一女，車禍已嚴重
        影響原告日常起居之生活品質，行動上現仍不能與一般
        正常人相當，對原告造成精神上折磨，及對機車行生意
        的影響自不言而喻。綜上所述，衡諸原告迄今及將來終
        生所受身體及精神上之折磨及痛苦，原告爰依民法第19
        5 條第1 項規定向被告請求50萬元之精神慰撫金。
      7.綜上所述，扣除原告已領得強制汽車責任險醫療費用給
        付共21,666元後，被告應給付原告之損害賠償金額為1,
        503,583 元（計算式：機車修理費15,700元+ 衣物破損
        4,000 元+ 已支出之醫療費用69,924元+ 未來將支出之
        醫療費用171,360 元+ 已支出交通費14,065元+ 未來將
        支出交通費326,400 元+ 看護費20,000元+ 不能工作損
        失403,800 元+ 精神慰撫金500,000 元- 已領得知強制
        責任險保險金21,666元＝1,503,583 元）。
    (三)綜上，爰依侵權行為之法律關係，提起本件訴訟，並聲明
      ：
      1.被告應給付原告1,503,583 元及自起訴狀繕本送達翌日
        起至清償日止，按年息百分之5 計算之利息。
      2.原告願供擔保，請准宣告假執行。
二、被告未於最後言詞辯論期日到場，據其前提出書狀及於言詞
    辯論所為之聲明及陳述略以：
    (一)被告認為原告之請求為無理由：
      1.機車毀損以及衣物部分：
        系爭機車車主為呂學舜，並非原告所有，且原告亦未提
        出該機車之維修估價單或收據；再者，原告又無法證實
        確因系爭事故有毀損衣物。因此，其此部份主張為無理
        由。
      2.醫療費用部分：
        (1)原告所提長庚醫院96年11月27日收據35,000元健康檢
          查費非必要之治療項目。長庚醫院96年12月17日收據
          200 元證明書費應扣除100 元、長庚醫院96年12月24
          日收據150 元證明書費應扣除50元、行政院衛生署桃
          園醫院96年9 月9 日起至96年12月31日止收據5,400
          元應扣除證明書費550 元、行政院衛生署桃園醫院96
          年9 月10日起至96年9 月19日收據19,926元應扣除證
          明書費200 元、行政院衛生署桃園醫院97年2 月20日
          起至97年5 月29日止收據3,380 元應扣除證明書費20
          0 元，其他醫療院所收據，被告無意見。
        (2)其次，依強制汽車責任保險法第11條、第27條以及第
          31條之規定，給付受害人強制汽車險賠償金額上開金
          額依同法第32條規定視為加害人或被保險人損害賠償
          金額之一部分，加害人或被保險人受賠償請求時得扣
          除之。原告前已申請強制汽車險賠償金21,666元，應
          予以扣除。
        (3)再者，原告主張因車禍腦部受傷，後續於醫院追蹤檢
          查，有記憶衰退現象，且必須繼續回診復健追蹤10年
          。惟其未提出相關醫療院所單據，被告認為原告之請
          求為無理由。
      3.交通費用部分：
        此部份原告應提出相關醫療院所收據，以確認原告係因
        前往醫院就醫搭計程車所支出之交通費用。
      4.看護費用部分：
        單日看護費用2,000 元乃專職看護之行情，是原告之請
        求亦顯過高。被告僅對於原告於普通病房住院期間（即
        96年9 月13日至同年月18日）之看護費用不爭執。
      5.工作損失部分：
        原告提出之金龍輝機車行之營業稅繳納證明清單，並非
        原告個人所得，且原告所提之診斷書並未認為原告因傷
        無法上班6 個月，是原告此部份請求為無理由。
      6.精神賠償部分：
        原告主張精神賠償約50萬元，惟以被告現年39歲、高中
        肄業、目前待業中，雖有誠意和解，但財力有限。請求
        鈞院斟酌此部份金額。
    (二)綜上，原告之請求為無理由，並聲明：原告之訴及假執行
      之聲請均駁回；如受不利判決，願供擔保請准宣告免為假
      執行。
三、本院之判斷：
    (一)經查，被告於96年9 月9 日上午11時25分許，駕駛車牌號
      碼0615-RE 號自用小客車，沿桃園縣桃園市○○○路○ 段
      由桃園往中壢方向外側車道行駛，行經南桃園交流道上西
      匝道入口前時，於劃有分向槽化線路段貿然右轉欲駛入上
      開匝道，適原告騎乘車牌號碼DTI-490 號之輕型機車，同
      向沿外側車道行駛至上揭路段，被告之右後車尾保險桿與
      原告所騎乘之上揭機車左前腳踏板發生碰撞，致原告人車
      倒地，受有頭部外傷併蜘蛛膜下腔出血與多處擦傷之傷害
      ；被告因上開過失傷害犯行，經本院97年度審簡字第366
      號刑事簡易判決判處有期徒刑5 月，如易科罰金，以1 千
      元折算1 日，被告不服提起上訴，經本院97年度簡上字第
      803 號刑事案件受理，嗣被告撤回上訴而告確定在案等情
      ，有原告提出本院97年度審簡字第366 號刑事簡易判決、
      診斷證明書各1 份為證（見本院卷第10頁至第13頁），並
      經本院依職權調取本院97年度簡上字第803 號刑事卷宗全
      部查閱無訛，且上開事實及書證，為兩造均不爭執，是此
      部分之事實堪以認定，合先敘明。
    (二)按汽車行駛時，駕駛人應注意車前狀況，並隨時採取必要
      之安全措施；駕駛人駕駛汽車，應遵守道路交通標誌、標
      線、號誌之指示；汽車行駛至交岔路口，轉彎車應暫停讓
      直行車先行，道路交通安全規則第94條第3 項、第90條前
      段、第102 條第1 項第7 款分別定有明文。又按分向槽化
      線，禁止車輛跨越行駛，道路交通標誌標線號誌設置規則
      第171 條第1 項亦有規定。依上開刑事卷附被告之駕駛執
      照、道路交通事故調查報告表（一）所載，被告領有適當
      之駕駛執照，對上開規定，自應知之甚詳，並為被告應行
      注意之事項；而本件事故發生時天候晴、日間自然光線、
      視距良好，柏油路面平坦乾燥又無障礙物，並無不能注意
      之情事，被告駕駛自用小客車自應注意上開規定，且依當
      時狀況並無不能注意之情事，竟疏未注意，貿然右轉跨越
      分向槽化線，以致肇事，造成原告受有前揭傷害之結果，
      被告之駕駛行為應有過失甚明。另本件車禍肇事責任，經
      送臺灣省桃園縣區車輛行車事故鑑定委員會鑑定雙方肇事
      責任，鑑定結果認：「一、藍悅正駕駛自小客車行經無號
      誌交岔路口，跨越槽化線右轉彎為肇事原因。二、呂簡元
      駕駛輕機車無肇事因素。」等語，此有臺灣省桃園縣區車
      輛行車事故鑑定委員會97年6 月27日桃縣行字第09752018
      91號函暨鑑定意見書附於上開刑事卷宗可稽，所為認定亦
      與本院相同。被告過失之行為造成原告受有頭部外傷併蜘
      蛛膜下腔出血與多處擦傷之傷害，兩者間顯有相當因果關
      係。
    (三)按因故意或過失，不法侵害他人之權利者，負損害賠償責
      任；汽車、機車或其他非依軌道行駛之動力車輛，在使用
      中加損害於他人者，駕駛人應賠償因此所生之損害；不法
      侵害他人之身體或健康者，對於被害人因此喪失或減少勞
      動能力或增加生活上之需要時，應負損害賠償責任；不法
      侵害他人之身體、健康、名譽、自由、信用、隱私、貞操
      ，或不法侵害其他人格法益而情節重大者，被害人雖非財
      產上之損害，亦得請求賠償相當之金額，民法第184 條第
      1 項、第191 條之2 、第193 條第1 項、第195 條第1 項
      前段分別定有明文。查，被告就本件交通事故之發生具有
      過失，業如前述，則原告依上開條文規定，請求被告賠償
      財產及非財產上之損害，即屬有據。茲就原告請求之項目
      及金額，逐項審酌如後：
      1.醫療費用部分：
        (1)原告主張其因本件交通事故急診住院診療，合計已支
          出醫療費用69,924元，是被告應賠償原告此部分之損
          害。另依醫師診斷結果，原告因車禍腦部受傷，後續
          於醫院追蹤檢查，有記憶衰退現象，須繼續回診復健
          ，將來34年將須支出必要之醫療費用合計為171,360
          元，被告亦應賠償之等語，並提出收據18紙、診斷證
          明書1 紙為證（見本院卷第17頁至第25頁、第86頁至
          第90頁）。被告辯稱，就原告已支出之醫療費用部分
          ，就96年11月27日支出長庚醫院健康檢查費35,000元
          、長庚醫院96年12月17日收據200 元證明書費應扣除
          100 元、長庚醫院96年12月24日收據150 元證明書費
          應扣除50元、行政院衛生署桃園醫院96年9 月9 日起
          至96年12月31日止收據5,400 元應扣除證明書費550
          元、行政院衛生署桃園醫院96年9 月10日起至96年9
          月19日收據19,926元應扣除證明書費200 元、行政院
          衛生署桃園醫院97年2 月20日起至97年5 月29日止收
          據3,380 元應扣除證明書費200 元部分有爭執，所餘
          費用及收據均無意見；另原告主張將來34年有醫療支
          出必要乙節，無證據證明，應無必要等語。
        (2)就原告已支出醫療費用部分：
          原告主張其已支出醫療費用69,924元，核與原告提
            出之醫療費用收據部分金額相符（原告提出之醫療
            收據費用合計金額為73,224元，詳細支付明細如附
            表一所示，惟原告僅請求其中之69,924元），是原
            告主張其已支出醫療費用69,924元，當符事實。
          被告辯稱，原告於96年11月27日於林口長庚醫院支
            出健康檢查費35,000元，並非必要之醫療費用等語
            ，此據原告否認在卷，主張原告因本件交通事故發
            生碰撞，致原告人車倒地，受有頭部外傷併蜘蛛膜
            下腔出血，因此有作腦部腦神經高階健康檢查（亦
            稱核磁共振腦波檢查），用以徹底偵測原告因腦部
            受傷所致其他細部受損情形，供作其他併發症狀之
            追蹤治療，實屬必要醫療支出等語，並提出長庚紀
            念醫院腦神經高階健康檢查報告書目錄為證（見本
            院卷第85頁）。查，原告於96年11月27日至林口長
            庚醫院所為之高階神經科健康檢查，係屬其自費安
            排之檢查，非林口長庚醫院基於治療目的所為之安
            排，此據林口長庚醫院99年8 月11日（九九）長庚
            院法字第0044號函覆明確（見本院卷第155 頁），
            是原告上開支出35,000元之健康檢查費用，實非必
            要之醫療費用支出，此外，原告就此部分之支出，
            係基於醫療之必要而支出乙節，未再舉證以實其說
            ，是原告請求被告賠償此部分之損害35,000元，即
            屬無據，不應准許。
          按上訴人因本件車禍受傷住院治療所支出之證明書
            費680 元，雖非因侵權行為直接所受之損害，惟係
            被害人為實現損害賠償債權所支出之必要費用，且
            係因加害人之侵權行為所引起，被害人是否不得請
            求加害人賠償，自非無斟酌餘地，最高法院92年度
            台上字第2653號、第2643號裁判意旨可資參照。矧
            以診斷證明書費用，雖非醫師之診斷費用，但被害
            人提起損害賠償訴訟，必須向法院提出診斷證明書
            以為證明，是被害人負擔診斷證明書費用，實因加
            害人侵權行為所致，其中自有相當因果關係，而應
            由加害人負賠償責任，其理自明。被告雖以原告前
            揭日期提出之診斷證明書費用應予扣除云云，惟原
            告確有支出診斷證明書費用，並向本院提出診斷證
            明書以為證明（見本院卷第13頁、第26頁至第28頁
            、第86頁），是原告支出此部分之診斷證明書費用
            ，即屬有據，應予准許，被告上開辯解，核屬無理
            ，不足為採。
        (3)就原告將來支出醫療費用171,360元部分：
          原告主張，其因車禍腦部受傷，後續於醫院追蹤檢
            查，迄今無法回復，且必須繼續回診，遙遙無期，
            至其原告法定退休年齡65歲止（即原告現為31歲，
            至其法定退休年齡65歲，尚有34年），以每月2 次
            、每次門診掛號費用為210 元計算，原告將來34年
            尚須支付醫療費用171,360 元，自應由被告賠償等
            語，並提出診斷證明書3 紙為證（見本院卷第26頁
            至第28頁）。此據被告否認在卷，並以前揭情詞資
            為置辯。
          觀諸原告提出之由衛生署桃園醫院97年6 月2 日開
            立之診斷證明書記載，原告因憂鬱性疾患合併自律
            神經症狀，於當日至上開醫院精神科求診，宜持續
            治療等語；另長庚紀念醫院桃園分院分別於96年12
            月17日、24日出具之診斷證明書記載，原告自述其
            於96年9 月9 日造成頭部外傷及意識昏迷後，仍有
            頭痛及記憶衰退之後遺症，曾於96年11月1 日、12
            月5 日、17日、24日，至上開醫院神經科門診治療
            ，經醫師診斷為頭部外傷後之記憶衰退等語。復依
            林口長庚紀念醫院99年8 月11日（九九）長庚院法
            字第0044號函覆意旨，原告於97年1 月21日最後一
            次至上開醫院回診之診斷為腦挫傷病史及焦慮症，
            當時評估其記憶衰退現象非常輕微，並建議其至精
            神科門診追蹤治療等語（見本院卷第155 頁）。揆
            諸上開說明，原告雖有因其腦部受傷而致記憶衰退
            之情形，惟依上開診斷證明書及林口長庚紀念醫院
            之函覆意旨，其記憶衰退之情形非鉅，是原告是否
            確有持續回診之必要，已有可疑，自難據此即認原
            告將來34年有持續就診之必要。
          本院另囑託國立臺灣大學醫學院附設醫院（以下簡
            稱臺大醫院），就原告所受傷害進行鑑定，依其鑑
            定結果，根據病歷紀錄，原告車禍後曾有意識不清
            但到院後都維持清醒狀況，曾有創傷後失憶現象，
            影像檢查顯示有腦水腫及輕微顱內出血，亦有頭痛
            嘔吐等腦壓增高之病徵，顯示當時有輕至輕中度之
            腦外傷，的確有可能會影響腦部功能運作，依原告
            傷勢情形，腦傷後早期很可能會因器質性因素導致
            記憶衰退之後遺症，導致輕微健忘、影響複雜新事
            物之學習，但應會逐漸改善，多數個案會在半年一
            年內復原，但仍可能會有個人差異等語，有臺大醫
            院100 年3 月28日校附醫秘字第1000901143號函及
            所附之鑑定報告書1 份在卷可稽（見本院卷第174
            頁至第176 頁），另依上開臺大醫院之鑑定報告書
            所載，原告前於98年初至敏盛醫院接受腦部核磁共
            振及腦波檢查，結果正常，亦曾因類似問題於98年
            11月10日至臺大醫院神經部門診就醫，當時神經學
            檢查及腦波檢查結果均正常等語。
          綜上鑑定結果，原告於98年初、98年11月10日既經
            接受腦部核磁共振及腦波檢查，其結果均為正常，
            是原告所受腦部之傷害，斯時均已回復正常；原告
            雖有頭痛、頭暈、記憶衰退等後遺症狀，惟依上開
            鑑定報告所載，其症狀應會逐漸改善，依多數個案
            情形，會在半年一年內復原。是依原告上開提出之
            診斷證明書及林口長庚醫院回函、臺大醫院鑑定結
            果，均難認原告將來有34年須持續就診之必要，是
            原告請求被告支付將來就診之醫療費用支出171,36
            0 元，即屬無據，不應准許。
        (4)綜上，原告請求被告賠償醫療費用34,924元，為有理
          由，應予准許，逾此部分之請求，即屬無據，應予駁
          回。
      2.就醫之交通費用：
        (1)原告主張其已支出就醫之交通費用14,065元，是被告
          應賠償原告此部分之損害；另原告將來34年有持續就
          診之必要，將支出交通費用合計326,400 元，亦應由
          被告賠償等語，並提出交通費用（即計程車）收據55
          紙為證（見本院卷第29頁至第43頁）。被告則以前揭
          情詞置辯。
        (2)就原告已支出交通費用部分：
          原告主張其已支出就醫之交通費用14,065元，並提
            出交通費用收據55紙為證。惟觀諸原告提出之交通
            費用收據金額，合計僅為13,220元，是逾此部分之
            交通費用之支出（即845 元）部分，未據原告舉證
            以實其說，是原告此部分之請求，即屬無據，不應
            准許。
          就原告支出交通費用13,215元部分，核與卷附行政
            院衛生署桃園醫院98年12月1 日桃醫病歷字第0980
            011004號函及所附原告之就診病歷資料、長庚醫療
            財團法人林口長庚紀念醫院98年12月14日（98）長
            庚院法字第1173號函及所附原告之就診病歷資料（
            見本院卷第100 頁至第122 頁、第126 頁至第135
            頁），原告僅於附表二編號1 至7 、10至13、19至
            20、23至24、26至35、39至50所示之日期，往返行
            政院衛生署桃園醫院、林口長庚醫院就診治療，是
            原告此部分交通費用合計10,195元之支出，核屬必
            要，應予准許，原告就逾此部分之交通費用支出（
            即3,025 元），未舉證證明其為醫療所為支出，是
            原告此部分之請求，為無理由，應予駁回。
        (3)原告雖以前揭情詞，主張其將來34年有持續就醫治療
          之必要，故有支出交通費用合計326,400 元云云，惟
          此據被告否認在卷。而原告就其將來34年有持續就醫
          治療之必要性乙節，未據其舉證以實其說，業如前述
          ，是原告主張其將來有此部分支出326,400 元之必要
          性，亦屬無據，不應准許。
        (4)從而，原告請求被告賠償交通費用10,195元，為有理
          由，應予准許，逾此部分之請求，為無理由，應予駁
          回。
      3.看護費用：
        (1)原告主張，其於本件交通事故發生後，自96年9 月9
          日急診住院至96年9 月19日出院期間，原告幾乎無法
          自行行動、自理生活，需專人照顧日常生活，故上開
          住院10日期間，均由其配偶李依芳看護照顧，費用以
          每日2 千元計算，自96年9 月9 日住院算至96年9 月
          19日止共10天，則被告應賠償原告看護費之損害為2
          萬元，並提出看護費用收據1 紙為證（見本院卷第44
          頁）。被告對於原告於普通病房住院期間（即96年9
          月13日至同年月18日）須聘請看護照護之事實，固不
          爭執，惟以原告係以其配偶李依芳為看護，並非專業
          看護，其請求以每日2 千元計算，尚稱過高等語，資
          為置辯。
        (2)原告因本件交通事故，於96年9 月9 日至行政院衛生
          署桃園醫院急診治療，於同月10日住進加護病房，於
          同月13日轉普通病房，於同月19日出院乙節，有原告
          提出診斷證明書1 紙為證（見本院卷第13頁），並與
          行政院衛生署桃園醫院上開函附原告之病歷資料相符
          ，是此部分之事實堪以認定。矧以原告因本件交通事
          故，致其受有頭部外傷併蜘蛛膜下腔出血與多處擦傷
          等傷害，業如前述，且原告於加護病房治療期間，仍
          須有非醫院護理人員之人代為因應照護之必要，本院
          審酌原告所受傷勢等一切情狀，認原告於住院診療期
          間（即96年9 月9 日至96年9 月19日），仍有聘請看
          護照護之必要。按親屬代為照顧被害人之起居，固係
          基於親情，但親屬看護所付出之勞力並非不能評價為
          金錢，雖因二者身分關係而免除被害人之支付義務，
          惟此種基於身分關係之恩惠，自不能加惠於加害人；
          故由親屬看護時雖無現實看護費之支付，仍應認被害
          人受有相當於看護費之損害，得向加害人請求賠償，
          始符公平原則；最高法院94年度台上字第1543號裁判
          要旨可資參照。再依林口長庚醫院上開99年8 月11日
          函文意旨，其推介之照顧服務員，平日全日看護費用
          為2,100 元（見本院卷第155 頁），是原告主張其每
          日支出看護費用2,000 元，尚稱合宜。從而，原告請
          求被告支付看護費用20,000元，洵屬有據，應予准許
          。
      4.機車維修費及衣物損壞費用部分：
        (1)原告主張因本件交通事故，致其騎乘之車牌號碼DTI-
          490 輕型機車損壞而有支出修復費用15,700元之必要
          ，是被告應賠償原告此部分之損壞。另原告於交通事
          故發生當日所穿著之衣物（含衣服、褲子、鞋子），
          亦因被告之過失而受有損壞，應由被告賠償此部分之
          損失合計4,000 元等語，並提出機車行車執照、機車
          維修紀錄單各1 份、照片10幀為證（見本院卷第95頁
          至第96頁、第14頁至第16頁、第84頁）。被告則否認
          上情，並以前揭情詞置辯。
        (2)觀諸原告提出之機車行車執照，記載上開機車之所有
          權人為訴外人即原告之父呂學舜所有，尚非原告；原
          告雖稱，上開機車實際所有權人及使用權人均為原告
          云云，惟據原告於上開刑事案件警詢中陳稱：「我當
          時駕駛輕機車車號DTI-490 、山葉、綠色、車主是我
          父親呂學舜所有。」等語（見臺灣桃園地方法院檢察
          署96年度偵字第25217 號偵查卷第11頁），上開機車
          確屬訴外人呂學舜所有一節，應屬明確，而原告未舉
          證證明其有何權利，代機車之所有權人向被告請求此
          部分之損害賠償，故原告此部分之請求，為無理由，
          應予駁回。
        (3)原告雖稱，其當日穿著之衣物（含衣服、褲子、鞋子
          ），因交通事故發生而受有損害，應由被告賠償云云
          ，惟原告就其實際所受損害為何，未據其舉證以實其
          說，自難以其上開衣物受損一情，即認其受有4,000
          元之損失，是原告此部分之請求，亦無理由，應予駁
          回。
      5.工作損失部分：
        (1)原告主張，其因本件交通事故之發生，致其6 個月無
          法工作，其原係金龍輝機車行之負責人，以每月工作
          所得67,300元計算，原告所受之工作損失合計為403,
          800 元等語，並提出桃園縣政府營利事業登記證、營
          業稅繳納證明各1 紙為證（見本院卷第45頁至第46頁
          ）。被告則否認上情，並以前揭情詞置辯。
        (2)依前揭臺大醫院之鑑定報告書記載，依原告所受傷勢
          情形，腦傷早期可能會因器質性因素導致記憶衰退之
          後遺症，導致輕微健忘、影響複雜新事物之學習，但
          應會逐漸改善，而後期則需加上個人個性及適應問題
          等因素之影響，多數個案會在半年一年內復原，但仍
          可能會有個人差異等語（見本院卷第176 頁），是原
          告主張，其因本件交通事故之發生，而有6 個月無法
          工作之事實，堪為可採。
        (3)依卷附原告提出之桃園縣營利事業登記證所示，原告
          為金龍輝機車行之負責人，而依卷附原告之財產所得
          調件明細表所示，原告於96年度至98年度，均受有金
          龍輝機車行之營利所得，均分別為48,436元（見本院
          卷第59頁、第62頁、第210 頁），是原告所營之金龍
          輝機車行，尚無因原告發生上開交通事故而有營業收
          入損失之情形。而原告因本件交通事故發生，而無法
          實際從事金龍輝機車行之業務，僅能從事幫忙顧店、
          換機油等不出力又不花時間之工作乙節，業據證人即
          原告之弟呂紹韶於本院審理中證述明確（見本院卷第
          220 頁背面），是應認原告因本件交通事故之發生，
          其事發後之6 個月係喪失其勞動能力，而依行政院勞
          工委員會96年7 月1 日修正、生效之基本工資17,280
          元計算，原告所受之工作損失應為103,680 元，是原
          告此部分之請求為有理由，應予准許，逾此部分之請
          求，為無理由，應予駁回。
      6.精神慰撫金：
        (1)原告主張，其因本件交通事故之發生，受有頭部外傷
          併蜘蛛膜下腔出血與多處擦傷之傷害等嚴重傷害，經
          住院開刀、回診追蹤，仍難以治癒，更有腦部記憶力
          減退等後遺症，原告現為機車行負責人，要供養父母
          、配偶及一兒一女，車禍已嚴重影響原告日常起居之
          生活品質，行動上現仍不能與一般正常人相當，對原
          告造成精神上折磨，及對機車行生意的影響自不言而
          喻，衡諸原告迄今及將來終生所受身體及精神上之折
          磨及痛苦，原告請求被告賠償50萬元之精神慰撫金等
          語。被告辯稱，其現年39歲、高中肄業、目前待業中
          ，雖有誠意和解，但財力有限，請求斟酌此部份金額
          等語。
        (2)依據兩造於上開刑事案件警詢中及本院審理時之陳述
          ，及卷附兩造之財產所得調件明細表所示，原告於本
          件車禍發生時為29歲，高職畢業，育有2 子，從事機
          車修護業，並擔任金龍輝機車行之負責人，被告於本
          件車禍發生時為37歲，高中畢業，目前待業中，本院
          審酌原告所受之傷勢，及兩造之身分、地位、經濟能
          力等一切狀況，認原告請求被告賠償非財產上損害50
          萬元，尚屬過高，應核減為20萬元，始為允當，原告
          逾此部分之請求，則無理由，應予駁回。
      7.綜上，原告因本件車禍所受之損失為368,799 元。另按
        強制汽車責任保險法第30條之規定：保險人依本法規定
        給付之保險金，視為加害人或被保險人損害賠償金額之
        一部分；加害人或被保險人受賠償請求時，得扣除之。
        查，原告因本件事故，業已領得強制汽車責任保險金21
        ,666元一情，為兩造均不爭執，是原告得請求損害之金
        額，自應扣除已領得之強制汽車責任保險金21,666元。
        從而，原告得請求損害賠償金額為347,133 元，依據上
        開侵權行為之規定，被告應對原告負上開金額之損害賠
        償責任。
    (四)從而，原告依據侵權行為之法律關係，提起本件訴訟，請
      求被告應賠償原告347,133 元，及自98年10月17日起至清
      償日止，按年息百分之5 計算之利息，為有理由，應予准
      許，逾此部分之請求，即屬無據，應予駁回。就原告勝訴
      部分，所命被告給付之金額未逾50萬元，應依民事訴訟法
      第389 條第1 項第5 款之規定，依職權宣告假執行，被告
      陳明願供擔保，請准宣告免為假執行部分，核無不合，爰
      酌定相當之擔保金額准許之。至原告敗訴部分，其假執行
      之聲請已失所附麗，應併予駁回。
四、本件事證已臻明確，兩造其餘主張及舉證，經核與判決基礎
    不生影響，爰不另一一論述，附此敘明。
據上論結，本件原告之訴為一部有理由、一部無理由，依民事訴
訟法第385 條第1 項前段、第79條、第389 條第1 項第5 款、第
392 條第2 項，判決如主文。
中    華    民    國    100     年   7    月    22    日
                  民事第三庭    法  官  陳心婷
以上正本係照原本作成
如對本判決上訴，須於判決送達後二十日內向本院提出上訴狀。
如委任律師提起上訴者，應一併繳納上訴審裁判費。
中    華    民    國    100    年    7    月    22    日
                                書記官  林君燕
附表一：原告主張其支出醫療費用明細
┌───────┬──────┬───────┬─────────┐
│  日  期      │就診醫院    │費用（新臺幣）│備註              │
├───────┼──────┼───────┼─────────┤
│96年10月25日  │林口長庚醫院│440元         │見本院卷第18頁    │
├───────┼──────┼───────┼─────────┤
│96年11月1 日  │林口長庚醫院│230元         │見本院卷第18頁    │
├───────┼──────┼───────┼─────────┤
│96年11月27日  │林口長庚醫院│35,000元      │健康檢查費，見本院│
│              │            │              │卷第17頁          │
├───────┼──────┼───────┼─────────┤
│96年12月5 日  │林口長庚醫院│230元         │見本院卷第17頁    │
├───────┼──────┼───────┼─────────┤
│96年12月5 日  │林口長庚醫院│230元         │見本院卷第19頁    │
├───────┼──────┼───────┼─────────┤
│96年12月17日  │林口長庚醫院│200元         │見本院卷第20頁    │
├───────┼──────┼───────┼─────────┤
│96年12月17日  │林口長庚醫院│230元         │見本院卷第20頁    │
├───────┼──────┼───────┼─────────┤
│96年12月24日  │林口長庚醫院│150元         │見本院卷第21頁    │
├───────┼──────┼───────┼─────────┤
│96年12月24日  │林口長庚醫院│230元         │見本院卷第22頁    │
├───────┼──────┼───────┼─────────┤
│97年1 月7 日  │林口長庚醫院│290元         │見本院卷第19頁    │
├───────┼──────┼───────┼─────────┤
│97年1 月21日  │林口長庚醫院│290元         │見本院卷第21頁    │
├───────┼──────┼───────┼─────────┤
│96年9 月9 日至│行政院衛生署│5,400元       │見本院卷第23頁    │
│96年12月31 日 │桃園醫院    │              │                  │
├───────┼──────┼───────┼─────────┤
│97年2月20日   │同上        │19,926元      │見本院卷第24頁    │
├───────┼──────┼───────┼─────────┤
│97年2 月20日至│同上        │5,614元       │見本院卷第25頁、第│
│97年12月22 日 │            │              │88頁              │
├───────┼──────┼───────┼─────────┤
│98年1 月5 日至│同上        │4,764元       │見本院卷第87頁    │
│98年9 月14日  │            │              │                  │
├───────┼──────┼───────┼─────────┤
│              │  合  計    │73,224元      │                  │
└───────┴──────┴───────┴─────────┘
附表二：原告主張其支出交通費用明細
┌──┬───────┬──────┬──────────┬────┐
│編號│  日    期    │交通費支出  │ 就 診 醫 院        │備註    │
├──┼───────┼──────┼──────────┼────┤
│1   │96年9月24日   │280元       │行政院衛生署桃園醫院│        │
├──┼───────┼──────┼──────────┼────┤
│2   │96年9月24日   │280元       │行政院衛生署桃園醫院│        │
├──┼───────┼──────┼──────────┼────┤
│3   │96年9月26日   │280元       │行政院衛生署桃園醫院│        │
├──┼───────┼──────┼──────────┼────┤
│4   │96年9月26日   │280元       │行政院衛生署桃園醫院│        │
├──┼───────┼──────┼──────────┼────┤
│5   │96年10月1 日  │280元       │行政院衛生署桃園醫院│        │
├──┼───────┼──────┼──────────┼────┤
│6   │96年10月8 日  │275元       │行政院衛生署桃園醫院│        │
├──┼───────┼──────┼──────────┼────┤
│7   │96年10月8 日  │280元       │行政院衛生署桃園醫院│        │
├──┼───────┼──────┼──────────┼────┤
│8   │96年10月19日  │280元       │                    │        │
├──┼───────┼──────┼──────────┼────┤
│9   │96年10月19日  │270元       │                    │        │
├──┼───────┼──────┼──────────┼────┤
│10  │96年10月29日  │310元       │行政院衛生署桃園醫院│        │
├──┼───────┼──────┼──────────┼────┤
│11  │96年10月29日  │315元       │行政院衛生署桃園醫院│        │
├──┼───────┼──────┼──────────┼────┤
│12  │96年11月1 日  │295元       │林口長庚醫院        │        │
├──┼───────┼──────┼──────────┼────┤
│13  │96年11月1 日  │300元       │林口長庚醫院        │        │
├──┼───────┼──────┼──────────┼────┤
│14  │96年11月5 日  │80元        │                    │        │
├──┼───────┼──────┼──────────┼────┤
│15  │96年11月5 日  │90元        │                    │        │
├──┼───────┼──────┼──────────┼────┤
│16  │96年11月14日  │130元       │                    │        │
├──┼───────┼──────┼──────────┼────┤
│17  │96年11月21日  │85元        │                    │        │
├──┼───────┼──────┼──────────┼────┤
│18  │96年11月23日  │            │                    │金額不明│
├──┼───────┼──────┼──────────┼────┤
│19  │96年11月26日  │280元       │行政院衛生署桃園醫院│        │
├──┼───────┼──────┼──────────┼────┤
│20  │96年11月26日  │285元       │行政院衛生署桃園醫院│        │
├──┼───────┼──────┼──────────┼────┤
│21  │96年11月30日  │130元       │                    │        │
├──┼───────┼──────┼──────────┼────┤
│22  │96年11月30日  │135元       │                    │        │
├──┼───────┼──────┼──────────┼────┤
│22  │96年12月1 日  │280元       │                    │        │
├──┼───────┼──────┼──────────┼────┤
│23  │96年12月5 日  │285元       │林口長庚醫院        │        │
├──┼───────┼──────┼──────────┼────┤
│24  │96年12月5 日  │300元       │林口長庚醫院        │        │
├──┼───────┼──────┼──────────┼────┤
│25  │96年12月14日  │145元       │                    │        │
├──┼───────┼──────┼──────────┼────┤
│26  │96年12月17日  │290元       │林口長庚醫院        │        │
├──┼───────┼──────┼──────────┼────┤
│27  │96年12月17日  │300元       │林口長庚醫院        │        │
├──┼───────┼──────┼──────────┼────┤
│28  │96年12月24日  │300元       │行政院衛生署桃園醫院│        │
├──┼───────┼──────┼──────────┼────┤
│29  │96年12月24日  │340元       │行政院衛生署桃園醫院│        │
├──┼───────┼──────┼──────────┼────┤
│30  │97年1 月7 日  │315元       │林口長庚醫院        │        │
├──┼───────┼──────┼──────────┼────┤
│31  │97年1 月7 日  │290元       │林口長庚醫院        │        │
├──┼───────┼──────┼──────────┼────┤
│32  │97年1 月21日  │130元       │林口長庚醫院        │        │
├──┼───────┼──────┼──────────┼────┤
│33  │97年1 月21日  │135元       │林口長庚醫院        │        │
├──┼───────┼──────┼──────────┼────┤
│34  │97年1 月21日  │290元       │林口長庚醫院        │        │
├──┼───────┼──────┼──────────┼────┤
│35  │97年1 月21日  │300元       │林口長庚醫院        │        │
├──┼───────┼──────┼──────────┼────┤
│36  │97年1 月29日  │470元       │                    │        │
├──┼───────┼──────┼──────────┼────┤
│37  │97年3 月7 日  │135元       │                    │        │
├──┼───────┼──────┼──────────┼────┤
│38  │97年3 月7 日  │140元       │                    │        │
├──┼───────┼──────┼──────────┼────┤
│39  │97年3 月11日  │265元       │行政院衛生署桃園醫院│        │
├──┼───────┼──────┼──────────┼────┤
│40  │97年3 月11日  │270元       │行政院衛生署桃園醫院│        │
├──┼───────┼──────┼──────────┼────┤
│41  │97年3 月21日  │275元       │行政院衛生署桃園醫院│        │
├──┼───────┼──────┼──────────┼────┤
│42  │97年3 月21日  │280元       │行政院衛生署桃園醫院│        │
├──┼───────┼──────┼──────────┼────┤
│43  │97年3 月31日  │270元       │行政院衛生署桃園醫院│        │
├──┼───────┼──────┼──────────┼────┤
│44  │97年3 月31日  │205元       │行政院衛生署桃園醫院│        │
├──┼───────┼──────┼──────────┼────┤
│45  │97年4 月14日  │270元       │行政院衛生署桃園醫院│        │
├──┼───────┼──────┼──────────┼────┤
│46  │97年4 月14日  │270元       │行政院衛生署桃園醫院│        │
├──┼───────┼──────┼──────────┼────┤
│47  │97年4 月25日  │265元       │行政院衛生署桃園醫院│        │
├──┼───────┼──────┼──────────┼────┤
│48  │97年4 月25日  │270元       │行政院衛生署桃園醫院│        │
├──┼───────┼──────┼──────────┼────┤
│49  │97年5 月12日  │270元       │行政院衛生署桃園醫院│        │
├──┼───────┼──────┼──────────┼────┤
│50  │97年5 月12日  │270元       │行政院衛生署桃園醫院│        │
├──┼───────┼──────┼──────────┼────┤
│51  │              │135元       │                    │        │
├──┼───────┼──────┼──────────┼────┤
│52  │97年5月       │260元       │                    │日期不清│
├──┼───────┼──────┼──────────┼────┤
│53  │97年5月       │260元       │                    │日期不清│
├──┼───────┼──────┼──────────┼────┤
│    │  合    計    │13,220元    │                    │        │
└──┴───────┴──────┴──────────┴────┘